臺灣桃園地方法院刑事判決
111年度審金訴字第306號
公  訴  人  臺灣桃園地方檢察署檢察官
被      告  簡佑如



上列被告因違反洗錢防制法等案件，經檢察官提起公訴（111年
度偵緝字第15號），被告於本院準備程序進行中，就被訴事實為
有罪之陳述，經本院告知簡式審判程序意旨，並聽取當事人之意
見後，本院合議庭裁定由受命法官獨任依簡式審判程序審理，判
決如下：
    主  文
丙○○幫助犯洗錢防制法第十四條第一項之洗錢罪，處有期徒刑壹
月，併科罰金新臺幣貳萬元，罰金如易服勞役，以新臺幣壹仟
元折算壹日。緩刑肆年，並應自本判決確定之日起壹年內向公庫
支付新臺幣壹拾萬元。
    事實及理由
一、犯罪事實：
　　丙○○於民國110年4月12日下午3時44分許前某時，在臉書「
    我是大溪人.我愛我的大溪」社團看見暱稱「邱伊曼」帳號
    刊登徵求家庭代工之訊息，遂依該訊息內之通訊軟體LINE（
    下稱LINE）連結，與真實姓名年籍均不詳、於LINE暱稱為「
    羅婭楠」之成年人（無證據證明其未滿18歲，下稱「羅婭楠
    」）聯繫應徵工作，丙○○明知金融機構存款帳戶為個人信用
    之表徵，任何人均可自行到金融機構申請開立存款帳戶，而
    可預見「羅婭楠」表示家庭代工兼職已額滿，另一兼職工作
    招募人願支付報酬以徵求其提供金融機構存款帳戶存摺、提
    款及密碼等金融機構帳戶資料，該金融機構存款帳戶極可能
    供不法詐騙份子用以充作詐欺犯罪被害人匯款之指定帳戶，
    並於不法詐騙份子提款後，遮斷資金流動軌跡，使檢警難以
    追緝，而有掩飾詐欺犯罪所得之本質及去向之虞，竟不違背
    其本意，基於幫助他人詐欺取財及幫助掩飾、隱匿詐欺取財
    犯罪所得本質及去向之洗錢不確定故意，於110年4月13日晚
    間6時54分許前某時，將其所申辦之中華郵政股份有限公司
    （下稱郵局）大溪員樹林郵局帳號00000000000000號帳戶（
    下稱「丙○○郵局帳戶」）之提款密碼，依「羅婭楠」之指示
    變更為「333999」，繼而於110年4月13日晚間6時54分許，
    在桃園市○○區○○路0段000號「統一便利商店」士香門市，操
    作ibon機台，輸入代碼後，利用該店提供之露天拍賣交貨便
    店到店服務，將「丙○○郵局帳戶」之存摺及提款卡，一併寄
    送至交予彰化縣○○市○○路000號「統一便利商店」大陽門市
    ，而一併交付予「羅婭楠」。俟輾轉取得上開帳戶之某詐欺
    集團成員間（無證據顯示丙○○知悉或可得而知該詐欺集團成
    員達3 人以上或其中含有少年成員，下稱「本案詐欺集團」
    ），共同意圖為自己不法之所有，基於詐欺取財及掩飾、隱
    匿詐欺取財犯罪所得本質及去向之洗錢等犯意聯絡，由「本
    案詐欺集團」機房成員於110年4月19日下午5時40分許，偽
    以「富王大飯店」員工撥打電話向乙○○誆稱：因之前住宿時
    ，工作人員將其誤植為高級會員，需盡速跟銀行取消，另一
    「本案詐欺集團」機房成員再偽以玉山商業銀行股份有限公
    司（下稱「玉山銀行」）客服人員撥打電話向乙○○佯稱：需
    依其指示自動櫃員機確認是否遭扣款後，再依其指示匯款至
    指定帳戶等語，致乙○○陷於錯誤，於如附表「匯款時間」、
    「匯款地點」欄所示時間、地點，依該詐欺集團成員之指示
    操作網路銀行應用程式，而將如附表「匯款金額」欄所示款
    項匯入「丙○○郵局帳戶」後，「本案詐欺集團」車手成員續
    將匯入之款項提領一空，而掩飾、隱匿上揭詐欺取財犯罪所
    得之本質及去向。嗣乙○○驚覺受騙報警後，始為警循線查獲
    上情。
二、證據名稱：
　㈠被告丙○○分別於檢察官訊問、本院準備程序及審理中之自白
    。
　㈡證人即告訴人乙○○於警詢中之證述。
　㈢中華郵政股份有限公司110年5月28日儲字第1100143857號函
    暨檢附之丙○○帳戶客戶歷史交易清單、客戶基本資料、乙○○
    之網路銀行轉帳交易紀錄、乙○○之來電紀錄擷圖、乙○○報案
    資料（內含1.新北市政府警察局海山分局埔墘派出所受理詐
    騙帳戶通報警示簡便格式表、金融機構聯防機制通報單、受
    理各類案件紀錄表、受【處】理案件證明單、2.內政部警政
    署反詐騙諮詢專線紀錄表）、丙○○與詐欺集團成員間通訊軟
    體對話（含個人頁面）擷圖、詐欺集團成員指示丙○○使用之
    露天拍賣寄件擷圖、丙○○寄出存摺、提款卡之統一超商交貨
    便收據及包裹擷圖、丙○○瀏覽之臉書招聘訊息擷圖。
三、論罪科刑：
　㈠按刑法上之幫助犯係對於犯罪與正犯有共同之認識，而以幫
    助之意思，於正犯實行犯罪之前或犯罪之際，為犯罪構成要
    件以外之行為，而予以助力，使之易於實行或完成犯罪行為
    之謂。所謂以幫助之意思而參與者，指其參與之原因，僅在
    助成正犯犯罪之實現者而言，又所謂參與犯罪構成要件以外
    之行為者，指其所參與者非直接構成某種犯罪事實之內容，
    而僅係助成其犯罪事實實現之行為者（最高法院88年度台上
    字第1270號、97年度台上字第1911號判決意旨參照）。次按
    金融帳戶乃個人理財工具，依我國現狀，申設金融帳戶並無
    任何特殊限制，且可於不同之金融機構申請多數帳戶使用，
    是依一般人之社會通念，若見他人不以自己名義申請帳戶，
    反而收購或借用別人之金融帳戶以供使用，並要求提供提款
    卡及告知密碼，則提供金融帳戶者主觀上如認識該帳戶可能
    作為對方收受、提領特定犯罪所得使用，對方提領後會產生
    遮斷金流以逃避國家追訴、處罰之效果，仍基於幫助之犯意
    ，而提供該帳戶之提款卡及密碼，以利洗錢實行，仍可成立
    一般洗錢罪之幫助犯（最高法院108 年台上大字第3101號裁
    定意旨參照）。經查，被告依「羅婭楠」指示變更「丙○○郵
    局帳戶」之提款密碼後，續將「丙○○郵局帳戶」存摺、提款
    卡一併寄送交予「羅婭楠」，俟輾轉取得上開金融機構帳戶
    資料之「本案詐欺集團」機房成員再對告訴人乙○○施以詐術
    ，令告訴人陷於錯誤，而依指示陸續匯款至「丙○○郵局帳戶
    」後，繼而由「本案詐欺集團」車手將匯入之款項提領一空
    ，以此方式製造金流斷點，而掩飾、隱匿上開詐欺取財犯罪
    所得之本質及去向，是被告交付金融機構存款帳戶資料所為
    ，係對他人遂行詐欺取財及洗錢之犯行資以助力而實施犯罪
    構成要件以外之行為，且在無積極證據證明被告係以正犯之
    犯意參與犯罪行為之情形下，揆諸前開判決意旨，應認被告
    所為僅應成立幫助犯，而非論以正犯。　
　㈡次按幫助犯係從屬於正犯而成立，並無獨立性，故幫助犯須
    對正犯之犯罪事實，具有共同認識而加以助力，始能成立，
    其所應負責任，亦以與正犯有同一認識之事實為限，若正犯
    所犯之事實，超過其共同認識之範圍時，則幫助者事前既不
    知情，自不負責（最高法院75年度台上字第1509號判決意旨
    參照）。茲查，被告雖可預見交付「丙○○郵局帳戶」存摺、
    提款卡，足以幫助詐欺集團施以詐術後取得贓款，主觀上有
    幫助詐欺之不確定故意，惟尚不能據此即認被告亦已知悉「
    本案詐欺集團」成員之人數有3 人以上而詐欺取財，復無證
    據證明被告對於該詐欺集團之詐騙手法及分工均有所認識及
    知悉，依「所犯重於所知，從其所知」之法理，此部分尚無
    從遽以論斷被告成立幫助三人以上共同犯詐欺取財罪嫌。
　㈢核被告所為，係犯刑法第30條第1項前段、第339條第1項之幫
    助犯詐欺取財罪，及刑法第30條第1項前段，洗錢防制法第1
    4條第1項之幫助犯一般洗錢罪。
  ㈣想像競合犯：
　⒈「本案詐欺集團」成員使告訴人乙○○陷於錯誤而交付財物，
    告訴人乙○○雖有3次匯款至「丙○○郵局帳戶」之行為，惟此
    係正犯該次詐欺取財行為使告訴人分次交付財物之結果，正
    犯祇成立1詐欺取財罪。被告為幫助犯，亦僅成立1幫助詐欺
    取財罪。
  ⒉被告係以上開一提供「丙○○郵局帳戶」存摺、已更改密碼之
    提款卡之行為，同時犯幫助詐欺取財及幫助一般洗錢2 罪，
    為異種想像競合犯，應依刑法第55條規定，從一重依幫助犯
    一般洗錢罪處斷。
　㈤被告幫助他人遂行一般洗錢之犯行，為幫助犯，爰依刑法第3
    0條第2 項之規定，按正犯之刑減輕之。
  ㈥又被告於檢察官訊問及本院準備程序時，均坦承將「丙○○郵
    局帳戶」存摺及已變更密碼之提款卡寄送而交予「羅婭楠」
    ，而自白其上開幫助犯一般洗錢罪之犯行，爰依洗錢防制法
    第16條第2項之規定，遞減輕其刑。
  ㈦爰審酌被告可預見將個人存款帳戶之存摺及已變更密碼之提
    款卡提供他人，該金融機構存款帳戶恐遭詐欺成員充作詐騙
    他人財物後，用以匯款之人頭帳戶，而幫助掩飾、隱匿詐欺
    犯罪所得之本質及去向，竟仍未經詳細查證，任意將上開金
    融機構存款帳戶之存摺、提款卡等物交予他人使用，助長詐
    騙財產犯罪之風氣，造成無辜民眾受騙而受有金錢損失，又
    使贓款追回困難，實為當今社會詐財事件發生之根源，並擾
    亂金融交易往來秩序及影響社會正常交易安全甚鉅，且因被
    告提供上開金融機構存款帳戶資料，致使執法人員難以追查
    正犯之真實身分，所為誠屬不當，被告雖坦承犯行，然因告
    訴人未到庭，而未能與被告達成調解，得到告訴人原諒，兼
    衡以被告之生活及經濟狀況、素行、年紀及智識程度等一切
    情狀，量處如主文所示之刑，並諭知罰金易服勞役之折算標
    準，以示懲儆。
　㈧被告前未曾因故意犯罪受有期徒刑以上刑之宣告，有臺灣高
    等法院被告前案紀錄表在卷可按，念其因短於思慮，誤蹈刑
    章，經此偵審程序及刑之宣告之教訓，當知所警惕，而無再
    犯之虞，本院認前開對被告所宣告之刑，以暫不執行為適當
    ，爰依刑法第74條第1 項第1 款規定，併予宣告緩刑如主文
    所示。而為使被告從本案中深切記取教訓，避免其再度犯罪
    ，另依刑法第74條第2 項第4 款之規定，命被告自本判決確
    定之日起1年內向公庫支付新臺幣10萬元，冀能使被告確實
    明瞭其行為所造成之危害，並培養正確法治觀念。倘被告違
    反上開應行負擔之事項且情節重大，依刑法第75條之1 第1 
    項第4 款規定，其緩刑宣告仍得由檢察官向本院聲請撤銷，
    併此指明。
四、沒收：
  ㈠查被告於本院準備程序中供稱其交付「丙○○郵局帳戶」存摺
    、提款卡，並未獲得報酬等語明確（見本院卷第35頁），本
    院亦查無積極具體證據足認被告因交付上開金融帳戶資料而
    獲有金錢或其他利益等犯罪所得，自不生犯罪所得應予沒收
    之問題。
　㈡至洗錢防制法第18條第1 項前段固規定「犯第14條之罪，其
    所移轉、變更、掩飾、隱匿、收受、取得、持有、使用之財
    物或財產上利益，沒收之」，惟被告非實際上提款之人，無
    掩飾隱匿詐欺贓款之犯行，非洗錢防制法第14條第1 項之正
    犯，自無上開條文適用，附此敘明。
五、應依刑事訴訟法第273條之1第1項、第299條第1項前段、第3
    10條之2、第454條第1項，洗錢防制法第14條第1項、第16條
    第2項，刑法第11條前段、第30條第1項前段、第2項、第339
     條第1項、第55條、第42條第3項前段、第74條第1項第1 款
    、第2項第4款，刑法施行法第1條之1第1項，判決如主文。
六、如不服本判決應於收受判決後20日內向本院提出上訴書狀，
    並應敘述具體理由。其未敘述上訴理由者，應於上訴期間屆
    滿後20日內向本院補提理由書（均須按他造當事人之人數附
    繕本）「切勿逕送上級法院」。
本案由檢察官甲○○提起公訴，經檢察官李孟亭到庭執行職務。
中　　華　　民　　國　　111 　年　　8 　　月　　12　　日
                  刑事審查庭  法　官　李雅雯
以上正本證明與原本無異。
如不服本判決應於收受判決後20日內向本院提出上訴書狀，並應
敘述具體理由。其未敘述上訴理由者，應於上訴期間屆滿後20日
內向本院補提理由書（均須按他造當事人之人數附繕本）「切勿
逕送上級法院」。
　　　　　　　　　　　　　　　書記官　沈詩婷  
中　　華　　民　　國　　111 　年　　8 　　月　　15　　日
附錄本案論罪科刑法條： 
中華民國刑法第30條：
幫助他人實行犯罪行為者，為幫助犯。雖他人不知幫助之情者，
亦同。
幫助犯之處罰，得按正犯之刑減輕之。
中華民國刑法第339 條（普通詐欺罪）
意圖為自己或第三人不法之所有，以詐術使人將本人或第三人之
物交付者，處5 年以下有期徒刑、拘役或科或併科50萬元以下罰
金。
以前項方法得財產上不法之利益或使第三人得之者，亦同。
前二項之未遂犯罰之。
洗錢防制法第14條
有第二條各款所列洗錢行為者，處7 年以下有期徒刑，併科新臺
幣5 百萬元以下罰金。
前項之未遂犯罰之。
前二項情形，不得科以超過其特定犯罪所定最重本刑之刑。
附表
編號 匯 款 時 間 匯 款 地 點 匯 款 金 額（新臺幣）元不含手續費 一 110年4月19日晚間6時37分許。 在臺灣地區某不詳處所。 　4萬9,988元 二 110年4月19日晚間6時44分許。 在臺灣地區某不詳處所。 　4萬9,988元 三 110年4月19日晚間6時48分許。 在臺灣地區某不詳處所。 　4萬9,988元